臺灣臺南地方法院民事裁定          100年度司財管字第132號
聲  請  人  李建慶
上列聲請人聲請對被繼承人許石頭選任遺產管理人事件，本院裁
定如下：
    主    文
選任財政部國有財產局臺灣南區辦事處臺南分處為被繼承人許石
頭之遺產管理人。
聲請程序費用新臺幣壹仟元由被繼承人許石頭之遺產負擔。
    理    由
一、按繼承人均拋棄其繼承權者，準用關於無人承認繼承之規定
    ，民法第1176條第6項定有明文。又繼承開始時，繼承人之
    有無不明，而不能依民法第1177條選定遺產管理人時，得由
    利害關係人聲請法院選任之，民法第1178條第2項亦定有明
    文。
二、本件聲請意旨略以：被繼承人許石頭（男，年籍資料不詳，
    生前最後住所：臺南市○區鎮○里○○路23號之1），由鈞
    院宣告於民國57年11月15日下午12時死亡。聲請人與被繼承
    人許石頭均為福德爺之會員，依臺灣民事習慣調查報告，神
    明會乃多數人所結合的總合體，屬公同共有關係，本神明會
    有49位信徒，被繼承人許石頭為其中之一，其權利範圍1/49
    。今聲請人為辦理福德爺會員異動事件，本於利害關係人身
    分，向鈞院聲請選任財政部國有財產局臺灣南區辦事處臺南
    分處為被繼承人許石頭之遺產管理人。
三、經查：被繼承人許石頭無設籍資料，亦無親屬設籍資料，因
    失蹤滿十年而受死亡宣告一節，經本院依職權調閱本院100
    年度亡字第27號死亡宣告事件卷宗核閱綦詳。另查，聲請人
    與被繼承人均為福德爺神明會之會員一節，有聲請人提出臺
    南市政府97年6月5日南市民宗字第09710513710號函、100年
    4 月13日南市民宗字第1000252417號函、福德爺神明會會議
    紀錄、信徒會議簽到名冊、授權書、不動產清冊、土地謄本
    、會員系統表為據，是聲請人之主張應足採信。又查被繼承
    人許石頭宣告死亡後，其法定繼承人之有無不明，無法準用
    民法第1177條之規定選定遺產管理人，聲請人以利害關係人
    之身分聲請選任被繼承人許石頭之遺產管理人，核與上開規
    定並無不合，應予准許。
四、按公示催告期限屆滿，無繼承人承認繼承時，其遺產於清償
    債權，並交付遺贈物後，如有剩餘，歸屬國庫；又按非公用
    國有財產以財政部國有財產局為管理機關，民法第1185條、
    國有財產法第12條分別定有明文。查本件被繼承人許石頭之
    法定繼承人有無不明，無法民法第1177條之規定選定遺產管
    理人，而被繼承人許石頭之遺產，倘無人承認繼承時，將於
    清償債權，交付遺贈物後，歸屬國庫，為使被繼承人許石頭
    遺產之處置順利進行，本院認選任財政部國有財產局臺灣南
    區辦事處臺南分處為被繼承人許石頭之遺產管理人為適當。
五、依非訟事件法第157條、第24條第1項，裁定如主文。
中    華    民    國   100    年    12    月    19    日
                  家事法庭      司法事務官  林可婷
以上正本係照原本作成。
如對本裁定抗告須於裁定送達後10日內向本院提出抗告狀
中    華    民    國   100    年    12    月    21    日
                                書記官  謝麗首